【裁判字號】    89,上訴,388
【裁判日期】    890510
【裁判案由】    偽造文書等
【裁判全文】
臺灣高等法院臺南分院刑事判決              八十九年度上訴字第三八八號    Ｇ
      上  訴  人  臺灣嘉義地方法院檢察署檢察官
      上  訴  人
      即  被  告  乙  ○  ○
右上訴人因被告竊盜等案件，不服臺灣嘉義地方法院八十八年度訴字第四九○號中華
民國八十九年一月十七日第一審判決（起訴案號：臺灣嘉義地方法院檢察署八十八年
度偵字第四二四五號），提起上訴，本院判決如左：
      主      文
上訴駁回。
      事      實
一、乙○○係甲○○之妻，竟意圖為自己不法之所有，並基於概括之犯意，於民國（
    下同）八十七年八月十四日上午某時，趁甲○○不在之際，竊得甲○○所有置放
    於嘉義縣水上鄉寬士村崎子頭一五一號住處之身分證乙枚，並於不詳時間、地點
    偽刻甲○○之印章乙枚後，於八十七年八月十四日持往臺灣省公路局嘉義區監理
    所（下簡稱嘉義監理所），申請將甲○○名下之車號ＲＳ－九三六八號自小客車
    ，辦理過戶於其名下，並蓋用上開偽刻之甲○○印章於汽（機）車過戶登記申請
    書上偽造印文及偽造甲○○署押於汽（機）車過戶登記申請書上而偽造該汽（機
    ）車過戶登記書，執交嘉義區監理所承辦之公務員將該不實之過戶資料，登載於
    所掌公文書上，足生損害於甲○○與監理機關對於車籍資料之管理。嗣又於八十
    八年三月二十五日上午十時許，乙○○利用甲○○不在之際，竊取甲○○所有上
    開車號ＲＳ－九三六八號自小客車後據為己有供己使用，有時為載送孩子上學、
    就醫使用。八十八年四月間，甲○○未收到汽車牌照稅單，始向嘉義區監理所查
    詢，始知悉係乙○○竊取其身分證及偽刻其印章，於八十七年八月十四日向該所
    申請將上開自小客車辦理過戶於乙○○名下。
二、案經甲○○訴請臺灣嘉義地方法院檢察署檢察官偵查起訴。
      理      由
一、訊據上訴人即被告乙○○固坦承於八十七年八月十四日曾持告訴人甲○○之身分
    證及印章，填載汽（機）車過戶登記書，並簽署甲○○之署押及蓋用甲○○之印
    章於上開過戶登記書，向嘉義區監理所申請將車號ＲＳ－九三六八號自小客車過
    戶於其名下，並於八十八年三月二十五日上午十時許，將上開自小客車開走為載
    送孩子上學、就醫使用之事實，惟矢口否認有何竊盜、偽造印文、偽造私文書及
    偽造公文書等犯行，辯稱：身分證及印章係甲○○主動交其辦理過戶手續，因其
    要接送小孩就醫，為了方便起見，甲○○始同意將車子過戶於其名下，並非據為
    己有使用云云。
二、經查：
（一）被告乙○○如何竊得甲○○之身分證、盜刻王某之印章，並持往嘉義區監理所
      偽造汽（機）車過戶登記書，辦理汽車過戶手續，嗣又於八十八年三月二十五
      日趁甲○○不在之際，將上開自小客車竊走供被告乙○○使用等情，業據告訴
      人甲○○迭次於偵查及原審審審理時指訴綦詳，復有嘉義區監理所八十八年七
      月一日八八嘉監字第八八０八二０三號函所附之八十八年八月十四日汽（機）
      車過戶登記書影本乙份在卷可稽（見原審卷第十五頁）。
（二）上開自小客車原登記為被告名下，亦有前開函附之登記書可查（見偵查卷第三
      十二頁、第三十三頁），告訴人與被告間曾於八十六年十月二十三日訂立分居
      協議書，約定將上開自小客車所有權移轉為告訴人甲○○所有，此有分居協議
      書影本附卷可稽（見原審卷第四十七頁、第四十八頁），依該分居協議書所載
      顯見兩人已屬不睦，已特將房子及車子由被告名義過戶予告訴人所有，夫妻既
      已反目，茍告訴人確有同意將前開自小客車再過戶至被告名義，焉有不如前書
      立書面契約，以杜事後爭議？又被告乙○○如無將該車據為所有之意圖，則被
      告盡可使用該自小客車即可，同樣可以達到接送小孩就學就醫之目的，何須再
      辦理過戶登記予伊之名下而多此一舉，況被告於本院供稱該車已於八十九年三
      月九日還告訴人，則告訴人於八十八年六月間即提出告訴，何以遲至前開時間
      始歸還？顯有據為己有供己使用甚明，故被告辯稱伊為接送小孩就學就醫方便
      才開走，並非據為己有，及告訴人同意伊將車子過戶回去云云，顯與事理不符
      ，而不足採信。
（三）證人即告訴人與被告所生之女王淑恬雖於八十八年九月十七日於原審證稱：「
      有聽到我爸爸在車上說過要將車子過戶給我媽媽，．．．．是我媽媽提起的，
      我爸爸考慮一下說好」等語（見原審卷第十六頁背面），惟嗣於同年十月二十
      一日證人王淑恬復到院證稱：「同意給她（指被告）開，因為我媽媽要送我上
      學，所以就同意給她開，沒有聽到要過戶給她」等語（見原審卷第二十四頁背
      面），其證詞先後不一，所證述之情節是否與實情相符，已有疑問。況證人王
      淑恬年僅十一、二歲，對於父母間因分居所生之財產歸屬之問題，實難有詳細
      之認識，故其證詞尚不得採為對被告有利之證據。此外，被告又無法提出告訴
      人確有交付身分證及印章供其持往嘉義區監理所辦理過戶登記之事證可供調查
      。
    綜上所述，從而被告上開所辯尚難憑採。本件事證已臻明確，被告犯行洵堪認定
    。
三、核上訴人即被告乙○○所為，係犯刑法第三百二十條第一項之竊盜罪、同法第二
    百十六條、第二百十條之行使偽造私文書及同法第二百十四條之使公務員登載不
    實事項於公文書罪。又被告偽造私文書後復持以行使，其偽造之低度行為應為其
    行使之高度行為所吸收；其偽造印章、印文、署押之行為，為其偽造私文書之部
    分行為，均不另罪。被告先後二次竊盜行為，時間緊接，所犯罪名相同，顯係基
    於概括犯意反覆為之，應依連續犯之規定論以一罪，並加重其刑。又被告所犯上
    開三罪間，有方法結果之牽連關係，應從一重之行使偽造私文書罪處斷。
四、原審以被告罪證明確，因以適用刑法第三百二十條第一項、第二百十六條、第二
    百十條、第二百十四條、第二百十九條、第五十六條、第五十五條、第七十四條
    第一款等規定，並審酌被告犯罪之動機、目的、手段，犯罪時所受之刺激及其品
    性、生活狀況、智識程度、犯罪所生之損害，及犯罪後態度等一切情狀，量處有
    期徒刑六月。並以被告前未曾受有期徒刑以上刑之宣告，因一時失慮，偶罹刑典
    ，經此刑之宣告後，應知警惕而無再犯之虞，因認暫不執行其刑為當，予以宣告
    緩刑，用啟自新。並說明偽造之甲○○印章、汽（機）車過戶登記書上甲○○之
    署押、印文各乙枚，均依刑法第二百十九條沒收。本院經核原判決認事用法俱無
    不合，量刑及諭知緩刑亦稱妥適。檢察官循告訴人之請求，以被告諭知緩刑不當
    ，惟告訴人及被告原係夫妻，被告僅因不睦而失慮有前開行為，並已還車，諭知
    緩刑尚無不合；又被告上訴意旨否認犯罪，空言指摘原判決不當，均無可取，為
    無理由，均應予駁回。
據上論斷，應依刑事訴訟法第三百六十八條，判決如主文。
本案經檢察官楊秀美到庭執行職務。
中    華    民    國      八十九      年      五      月      十        日
                                  臺灣高等法院臺南分院刑事第一庭
                                      審判長法官  鄭    文    肅
                                            法官  王    浦    傑
                    法官  楊    明    章
右正本證明與原本無異。
如不服本判決，應於判決送達後十日內向本院提出上訴狀，其未敘述理由者並應於提
出上訴狀後十日內向本院補提理由書（應附繕本)。
                                      法院書記官  易    慧    玲
中    華    民    國      八十九      年      五      月      十一      日
附錄本判決論罪科刑法條：
刑法第三百二十條：意圖為自己或第三人不法之所有，而竊取他人之動產者，為竊盜
                  罪，處五年以下有期徒刑、拘役或五百元以下罰金。
刑法第二百十六條：行使第二百十條至第二百十五條之文書者，依偽造、變造文書或
                  登載不實事項或使登載不實事項之規定處斷。
刑法第二百十條：偽造、變造私文書，足以生損害於公眾或他人者，處五年以下有期
                徒刑。
刑法第二百十四條：明知為不實之事項，而使公務員登載於職務上所掌之公文書，足
                  以生損害於公眾或他人者，處三年以下有期徒刑、拘役或五百元
                  以下罰金。


司法院資訊處製作；財團法人民間司法改革基金會備份。
